【裁判字號】    96,上訴,5157
【裁判日期】    970306
【裁判案由】    毒品危害防制條例等
【裁判全文】
臺灣高等法院刑事判決                96年度上訴字第5157號
上  訴  人
即  被  告  乙○○
                    （現於臺灣臺北監獄執行中）
選任辯護人  蕭嘉甫律師
            許文彬律師
上列上訴人因違反毒品危害防制條例等案件，不服臺灣基隆地方
法院96年度重訴字第6號，中華民國96年10月17日第一審判決（
起訴案號：臺灣基隆地方法院檢察署95年度偵緝字第357號），
提起上訴，本院判決如下：
    主  文
原判決關於共同製造第二級毒品部分及執行刑撤銷。
乙○○共同製造第二級毒品，處有期徒刑拾年。扣案如附表編號
一、二、十四所示之物及附表編號十六搖台容器瓶內所殘留之第
二級毒品甲基安非他命溶液、編號十濾紙殘渣上之第二級毒品甲
基安非他命結晶均沒收銷燬之，附表其餘編號所示之物均沒收。
其他上訴駁回。
上訴駁回部分所減處之刑與撤銷改判部分所處之刑，應執行有期
徒刑拾年貳月。扣案如附表編號一、二、十四所示之物及附表編
號十六搖台容器瓶內所殘留之第二級毒品甲基安非他命溶液、編
號十濾紙殘渣上之第二級毒品甲基安非他命結晶均沒收銷燬之，
附表其餘編號所示之物均沒收。
    事  實
一、乙○○綽號「醬油」，前因違反麻醉藥品管理條例、懲治盜
    匪條例等案件，經本院以86年度上易字第2288號、87年度上
    更 (二)字第473號判決分別判處有期徒刑7 月、7年6月確定
    ，並經定執行刑為有期徒刑7年10月確定，執行至民國90年6
    月21日假釋出獄，嗣撤銷假釋，刻正執行殘刑中。其於服刑
    期間，結識同監之甲○○，得知甲○○有製造甲基安非他命
    之前案。嗣2人假釋出獄重逢後，於92年1、2月間，乙○○
    提議由其提供原料，甲○○負責製造，共同製造甲基安非他
    命（起訴書誤載為安非他命，下稱安非他命）牟利。甲○○
    應允收受乙○○持交之原料「鹽酸麻黃素」後，又以身體欠
    佳，刻在假釋中，不願冒險為由，退還原料婉拒製造。乙○
    ○為達其製造毒品牟利之目的，竟萌生恐嚇之單一犯意，於
    92年4月初某日，接續撥打電話至甲○○及其同居人簡玉美
    位於臺北縣貢寮鄉○○○街32之1號住處（下稱貢寮住處）
    ，向接聽來電之簡玉美宣稱：「倘甲○○不出面解決，即要
    對甲○○不利」、「倘甲○○不出面解決，即要對彼等全家
    不利」等語，或趁機以由不詳方式，接續砍斷甲○○所養犬
    隻之4肢（因失血過多送醫不治），暨吊殺於住處豢養之羊
    隻（以上毀損部分均未據告訴），以此方式將加害簡玉美、
    甲○○生命、身體、財產之事，恐嚇簡玉美、甲○○，致簡
    玉美、甲○○心生畏懼，並生危害於安全。
二、乙○○以上開恐嚇行為造成甲○○心生畏怖，在甲○○未喪
    失自由意志下，獲其同意共同製造安非他命。旋甲○○將此
    告知其弟邵來財，由邵來財聯絡韓籍友人申玉均，申玉均遂
    於92年4月8日搭機來。嗣乙○○於同年4 月中旬，重行交付
    以不詳方式取得僅完成製造安非他命第一階段「氯化」後之
    灰黑色安非他命半成品「氯假麻黃素」予甲○○、申玉均，
    甲○○、邵來財、申玉均因苦無脫色良方，（甲○○、邵來
    財、申玉均3人均另案經本院93年度上更（一）字第453號判
    決確定，下稱他案），遂共商由申玉均返回韓國研究安非他
    命製造方法，迨申玉均於92年4月21日再度搭機抵台後，甲
    ○○、邵來財、申玉均與乙○○共同基於製造第二級毒品安
    非他命之犯意聯絡，由甲○○提供其不知情同居人簡玉美貢
    寮住處所做為製造安非他命場地，邵來財並陪同申玉均至台
    北市○○○路一帶商店購買「氫化」與「純化」安非他命所
    需器材，運至貢寮住處供製造安非他命用，於申玉均製造安
    非他命過程中負責洗手套、搬運器材、煮飯、洗衣等工作，
    甲○○並購置製造安非他命「氫化」過程所需之氫氣瓶，遣
    邵來財往取氫氣瓶，甲○○與申玉均等人即自92年4月23日
    起，在甲○○提供貢寮住處，將乙○○所交付之灰黑色安非
    他命半成品進行第二、三階段之「氫化」、「純化」程序後
    ，製成如附表編號1、2所示安非他命白色結晶成品各1包。
三、嗣法務部調查局臺北市調查處（下稱調查處）依法監聽得知
    上情，乃報准搜索，於同年月29日中午12時30分，在貢寮住
    處臥室查獲如附表編號1所示已晾乾安非他命結晶成品1大包
    、附表編號2所示正以電風扇吹乾之安非他命結晶成品1小包
    ，及甲○○等3人所有供製造安非他命所用之器具即如附表
    編號3至8所示之器具（編號8中攪拌棒6支，均屬非專供製造
    安非他命之物），且於邵來財所駕駛之車牌號碼GL-2147號
    自用小客車查獲如附表編號8所示另1支攪拌棒、編號9至13
    所示甲○○等3人所有供製造安非他命所使用之器具（非專
    供製造安非他命所用之物，其中編號10濾紙殘渣留有安非他
    命結晶），並於同上址對面鐵皮農舍內查獲編號14專供製造
    安非他命之器具，及編號15、16所示甲○○等3人所有供製
    造安非他命所用之器具（非專供製造毒品安非他命之物，編
    號16搖台容器瓶內留有安非他命溶液），而查悉上情。
四、案經調查處移送臺灣基隆地方法院檢察官偵查起訴。
    理  由
一、證據能力部分：
(一)證人即共同被告甲○○、邵來財、申玉均於原審所為證述（
    甲○○謂製造安非他命與上訴人即被告乙○○無涉、邵來財
    謂製造安非他命沒有獲得好處、申玉均謂沒有人叫我過來台
    灣等情，原審卷第177、192、196 頁）均與其等於警詢中所
    陳不符，依甲○○、邵來財、申玉均甫遭查獲，較少權衡利
    害關係，且被告雖以甲○○因債務糾紛而夾怨報復云云，然
    被告對向甲○○借款之金額與甲○○所陳不符，而甲○○對
    借款地點、時間，亦多遺忘，顯然其等間並無借貸關係。又
    於他案審理中法官當庭勘驗申玉均於94年4 月29日調查處詢
    問筆錄，並無非法取供之情，有92年11月20日審理筆錄（他
    案原審卷二第116、117頁）在卷為憑，是其等於「警詢」中
    所陳之外部附隨環境具有較可信之特別情況，且為證明被告
    犯罪事實存否所必要，依刑事訴訟法第159條之2規定，自有
    證據能力。
(二)於他案檢察官以「共同被告」身分傳喚卲遠來、邵來財、申
    玉均到庭訊問，並無顯不可信之情形，復於原審到庭具結而
    為陳述，並經被告及選任辯護人行使反對詰問，依刑事訴訟
    法第159條之1第2項規定，均具有證據能力。又甲○○、卲
    來財、申玉均於他案以證人或非證人身分在審判中之陳述筆
    錄，因其等已於原審到庭具結而為陳述，依刑事訴訟法第
    159條之1第1項規定，亦有證據能力（最高法院96年度台上
    字第3527號、第5673號刑事判決意旨參照）。
(三)證人即被害人簡玉美於他案審理中以證人身分所為陳述筆錄
    ，依刑事訴訟法第159條之1第1項規定，應有證據能力。
(四)此外本院以下所引證據，被告以外之人審判外陳述，經本院
    當庭提示，檢察官、被告及選任辯護人（除監聽譯文有關「
    非對話式」內容係警察依個人意見加註部分外），均表示無
    意見（本院卷第67頁反面），且當事人未於言詞辯論終結前
    聲明異議，本院審酌該等證據作成之情況，認為適於為
    本件認定事實之依據，依刑事訴訟法第159條之5第2項規定
    ，應具有證據能力，合先敘明。
二、訊據被告對於曾提供安非他命半成品予甲○○之事實不諱，
    惟矢口否認有上開恐嚇、共同製造安非他命犯行，辯稱：依
    簡美玉證詞並未指出恐嚇之人，且有關監聽譯文或錄音帶亦
    無伊相關之恐嚇言詞，自無恐嚇犯行；又伊雖曾將安非他命
    半成品交予甲○○，惟已遭退回，本件經查獲之安非他命之
    原料係不詳姓名之人帶同申玉均至某車站取得，並非伊提供
    ，自無參與製造云云。經查：
三、有關恐嚇行為：
(一)簡玉美證稱：92年間，曾接獲恐嚇電話，當時我星期六、日
    回貢寮住處，正好在住處接獲來電，前後總計三通，第一通
    電話，對方僅係聲稱「若甲○○不出面會對甲○○不利」，
    後來幾通電話，對方則改而宣稱「甲○○不出面會對我們全
    家不利」，口氣越來越兇惡。且我養在住處的羊、狗，均經
    不詳人士以不明方法弄死，親眼目睹羊被吊死在羊舍門口，
    我的狗被人砍斷4肢，並因失血過多送醫不治。現在回想起
    來，仍然非常害怕。曾將此事告知邵來財轉知甲○○。後來
    也有告訴甲○○，他聽了沒講什麼，但表情很痛苦等語（原
    審卷第262至266頁、他案原審卷一第299頁）；甲○○證述
    ：有一天簡玉美慌張找我，質問在外究竟做了何事，為何有
    人追到家裡來，那段期間若有奇怪的人來找，我就會躲起來
    等語（原審卷第183頁）；邵來財證稱：有看到狗的死狀等
    語（原審卷第193頁）。以簡玉美、邵來財均與被告不相熟
    識，甲○○與被告間如上述，亦無債務糾紛，尚無構詞誣陷
    被告陷己身於偽證重罪追訴之理，是其等所證，應堪採信。
    因甲○○在知悉上開恐嚇後，藏匿而避不見面，顯然係因遭
    被告恐嚇方心生畏懼，堪認簡玉美確實於94年4月間接續接
    獲電話恐嚇及所豢養羊、狗遭虐殺，致簡玉美、甲○○因而
    心生畏怖之事實無誤。
(二)甲○○證稱：92年1、2月間，被告表示手中有鹽酸麻黃素，
    要我找人替他製造安非他命，因假釋中，有高血壓、心臟病
    ，不想冒風險，就把原料退給他。... 最後被逼只好替他找
    申玉均與邵來財替被告製造安非他命等語（偵字第1550號卷
    第5頁），核與證人即調查員樓仁健證稱：在監聽的過程中
    ，得知甲○○曾經表示不願繼續幫被告製造毒品，並且退還
    一批原料給被告。其後，92年4月中旬某日，監聽得悉他們
    於翌日約定交付「氯假麻黃素」，跟監目睹他們取交的經過
    。92年4月23日，我們監聽得悉被告在電話中指示甲○○將
    上開呈現黑黑顏色之「氯假麻黃素」進行脫色，甲○○在電
    話中還回說怎麼可能做成這樣、這樣怎麼脫色等等，但被告
    的語氣很不好，當時被告意思是因甲○○拖住時間，事情才
    會變成這樣，所以要甲○○負責完成脫色程序。... 被告確
    實在電話中一再對甲○○表示「你拖時間，你要負責」、「
    我瘋起來，會做什麼事，我不知道」等內容的言詞。監聽過
    程也得悉被告對金主表示「沒弄好，會叫甲○○全家負責」
    等語（原審卷第271、273頁），大致相符。復有監聽譯文有
    關被告對甲○○之談話內容「我想跟你協調一下，對不對？
    你就只有一個弟弟，你還想嗯，對不對？」（原審監聽卷第
    16 3頁，92年度聲監字第127卷第15頁倒數第4行）等情堪以
    佐證。
(三)綜上各情，雖簡玉美、邵來財、甲○○未曾見聞恐嚇之人，
    然倘簡美玉接獲之電話及豢養之羊、狗遭虐殺之情非被告所
    為，焉有甲○○已拒絕共同製造安非他命，並將安非他命半
    成品返還被告後，事後竟變卦同意與被告共同製造安非他命
    ，並輾轉央請申玉均來台共同製造，其中轉折，不難窺知甲
    ○○所稱因不願製造安非他命遭被告恐嚇等情，要非虛妄。
    是以被告確實因甲○○拖延製造安非他命，亟須甲○○負責
    完成安非他命半成品之後續製造製程，遂以上開恐嚇手段，
    促使甲○○應允製造安非他命之後續製程無誤。
(四)至於甲○○於原審證述：被告沒有恐嚇我，不知狗被何人砍
    、羊被何人吊死等語，觀諸甲○○亦證述：他案歷審所陳，
    均屬實等語（原審卷第176 頁），顯然甲○○反覆不定說詞
    ，乃迴護被告之詞，要難遽信。又邵來財證述：甲○○未告
    知被綽號「醬油」的人恐嚇，申玉均證稱：收押前沒有提到
    「乙○○」或「醬油」的人等語。惟邵來財證稱：之前聽甲
    ○○說他被流氓恐嚇，但內容不清楚等語、申玉均證稱：我
    知道甲○○被黑社會威脅，要來幫朋友解圍等語（偵字第15
    50號卷第56頁反面、57頁），其等僅係聽聞甲○○轉述遭被
    告恐嚇（除邵來財目睹狗死狀外），自難確知被告恐嚇細節
    ，尚不影響被告恐嚇犯行之認定。再監聽譯文雖未有被告「
    殺羊、殺狗」之言詞，僅足以證明被告未使用遭監聽之電話
    撥打上開恐嚇電話，尚難因此遽認上開恐嚇行為，非被告所
    為。
四、有關共同製造安非他命行為：
(一)甲○○、邵來財、申玉均於調查處查獲時，均在現場，且在
    貢寮住處臥室內查獲附表編號1所示安非他命結晶成品1大包
    、附表編號2所示安非他命結晶成品1小包及附表編號3至8所
    示之物；另於邵來財所駕駛之自用小客車上查獲附表編號9
    至13所示之物，並於貢寮住處對面鐵皮農舍內查獲附表編號
    14至16之物，業經證人樓仁健證述明確（他案原審卷一第28
    4至286頁）。且查扣附表編號1、2所示之結晶2包，經法務
    部調查局以氣相層析質譜儀分析法及化學呈色分析法鑑定結
    果，均含有第二級毒品安非他命成分，前者淨重3509.4公克
    ，純度為96.13%；後者淨重218.37公克，純度為89.28%；扣
    案壓力反應瓶中之殘留液體及濾紙殘渣上之白色結晶，均含
    有第二級毒品安非他命之成分，分別有調查局調科壹字第09
    262606570號及92年6月6日調科壹字第09200173070號檢驗通
    知書在卷可查（偵字第1550號卷第108、107頁），並經他案
    原審勘驗扣案安非他命狀態，製有勘驗筆錄附卷可考（原審
    卷一第160頁）。如附表編號3至16所示之物，為符合一般製
    造安非他命氫化與純化反應中所需之各項設備與原料，亦有
    調查局92年6月6日調科壹字第09200173070號檢驗通知書在
    卷可查。
(二)安非他命製造流程主要可分為氯化階段（將原料麻黃素與TH
    IONYL CHLORIDE等相關試劑反應得到氯假麻黃素之過程）、
    氫化階段（將氯假麻黃素與氫氣等相關試劑反應得到安非他
    命水溶液之過程）、純化階段（將安非他命水溶液純化得到
    安非他命結晶之過程）；上開扣案之器具，其中編號14之大
    型攪拌器為專供製造安非他命所打造之器具，其餘扣案之證
    物雖非專供製造上開毒品之器具，惟亦屬一般市售之化工器
    材，可為製造安非他命之器具；且查扣之物均可供做為製造
    安非他命之中、後階段（即氫化、純化階段）過程中所需之
    器具，亦即該等扣案證物之組合，可將氯化階段所得中間產
    物（氯假麻黃素）製造得到安非他命結晶，有法務部調查局
    92年9月16日調科壹字第09200327300號函在卷為憑（他案原
    審卷一第261頁）。佐以甲○○有製造安非他命之前案，有
    本院被告前案紀錄表在卷可查，自應清楚知悉如何製造安非
    他命，且其供稱：找申玉均與邵來財替醬油「製造」安非他
    命，「醬油」好像要給申玉均20萬元，被告說賺的錢分一點
    給我。大型攪拌器、磅秤、空桶、壓力瓶是我的，其餘扣案
    物是申玉均到環南市場買來的等語（偵字第1550號卷第5、5
    6頁、他案原審卷二第11頁），邵來財亦供稱：申玉均來台
    主要目的在製造安非他命，當申玉均在製作時候，均由我在
    旁幫忙洗東西、煮飯，申玉均曾說，等他賣了安非他命之後
    ，要給我10萬元，瓶子是我和申玉均去買的等語（偵字第15
    50號卷第29、81頁、他案原審卷一第225頁），申玉均供稱
    ：我到台灣的主要目的是幫邵先生製造安非他命，我去問韓
    國朋友怎麼製造安非他命，（這些安非他命）是我做的，甲
    ○○的黑道朋友拿一些做壞掉的安非他命，我幫他改成這個
    樣子，（邵來財）在製造安非他命的過程他只有幫我打掃，
    整理器材。除了大型攪拌器、磅秤、空桶、壓力瓶是甲○○
    的，其餘扣案物是我出錢大約2萬元，由邵來財開車載我去
    買的等語（偵字第1550號卷第41頁反面、第57頁、他案原審
    卷二第11頁）。復參酌甲○○、邵來財均供承：於92年4月
    23日一同前往永鉿氣體公司購買氫氣（他案原審卷二第80至
    82、84頁），以氫氣為氫化製造安非他命之所需，復在查獲
    之附表編號16之壓力反應瓶中殘留液體發現含有安非他命成
    分，參諸貢寮住處所查獲之原料及設備，均符合一般製造安
    非他命氫化反應與純化反應所需各項設備與原料，則貢寮住
    處應係製造安非他命氫化反應與純化反應之毒品製造工廠，
    要屬無訛。是甲○○、邵來財、申玉均所為應屬於製造安非
    他命之第二階段氫化與第三階段純化甚明，其等謂僅從事脫
    色云云，要屬飾卸之詞，不足採信。
(三)甲○○供承：被告是我以前在監獄工廠認識的，92年2 月間
    被告拿25公斤的麻黃素給我，叫我製造，因年紀大，身體不
    好，拖延2 個多月，就把原料還給他，把原料拿走後又弄成
    一包黑黑的半成品，我沒辦法做，他們就電話恐嚇，我把情
    形告訴邵來財，輾轉告訴申玉均，後來申玉均來台，了解情
    形，先回韓國知道一些方法後，再把東西漂白等語（偵字第
    1550號卷第55、56頁、原審卷一第222、223頁、原審卷二第
    80至82、84頁）。申玉均供稱：大約92年4月11日左右，與
    甲○○太太（即簡玉美）見面，告知因有黑社會威脅甲○○
    ，所以甲○○躲避不在家，且當時曾與邵來財見面，邵來財
    說黑社會做安非他命失敗，威脅甲○○及全家人，邵來財要
    求我幫忙甲○○及其家人。當時我還不知如何做，是回韓國
    問朋友，朋友告訴我如何把鹽從灰色煮成白色，我才來臺灣
    做的。92年4月21日是邵來財找我來台灣。當初我與甲○○
    想過好幾次，好多個解決方法，我們本來是想把事情告訴警
    察，惟擔心可能會演變得更複雜，黑幫可能報復甲○○他們
    ，所以綜合來想我們唯一的解決方法就是接受黑幫的要求等
    語（他案原審卷一第51至53、卷二第116頁）。互核所供，
    主要事實大致相符，堪以採信。被告雖以其與甲○○間有債
    務糾紛，然被告自承：伊介紹朋友向甲○○借65萬元週轉（
    原審卷第89頁），甲○○證稱：被告帶朋友向我借了75萬元
    （原審卷第177頁）等語，互有齟齬，已難遽信。且質之甲
    ○○表示1個月收入剛好自給自足，沒有多餘閒錢，91年間
    存款約10多萬元，手邊流動資金2、30萬元，東湊西湊借來
    借給被告，已想不起來向哪些朋友借錢等語（原審卷第178
    頁），倘甲○○確實借錢轉借給被告，何以無法詳述借款之
    來源，所證顯係事後附和被告脫免卸責之詞，要難採信。
(四)樓仁健證稱：92年4 月29日搜索當場逮捕甲○○、邵來財、
    申玉均後，一開始詢問，以至後續由檢察官偵訊，甲○○非
    常明確表示扣案鹽酸麻黃素是來自被告即綽號「醬油」之人
    ，申玉均則表示知道原料來自威脅甲○○的黑道，但沒有指
    出乙○○或綽號「醬油」之人。92年4 月中旬某日，監聽得
    悉他們於翌日約定交付鹽酸麻黃素（按指氯假麻黃素），因
    沒有說確實地點，由一組人（約6、7名）清早先趕赴甲○○
    與簡玉美另址中和住處埋伏，果然目睹甲○○、申玉均開著
    發財車離開，一路跟監，一直跟到台北縣中和市、永和市交
    接處環河快速道路附近，親眼看到被告將一大桶氯假麻黃素
    交給甲○○、申玉均，載回甲○○貢寮鄉住處。因為跟監時
    間很長，又分出一批人直接到貢寮鄉卲遠來住處埋伏，另一
    批人則繼續跟監，後來果然甲○○、申玉均開著小發財車回
    到貢寮鄉，我本人持望遠鏡親眼目睹甲○○、申玉均將由被
    告手裡接過的那一大桶氯假麻黃素搬到貢寮住處對面鐵皮屋
    內置放。過幾天甲○○去買氫化瓶，知道要著手開始氫化階
    段，我們認為時間成熟，遂於92年4月29日聲請搜索，果然
    在貢寮鄉住處對面鐵皮屋查獲麻黃素等配料，並扣有製造器
    具等語（原審卷270、271頁）。堪認甲○○、邵來財、申玉
    均被查獲之安非他命半成品來源係被告提供無誤。雖樓仁健
    跟監時，因一大桶氯假麻黃素係以塑膠蓋彌封，樓仁健無法
    看到桶內物品，亦據樓仁健證述在卷，然亦證稱：在監聽過
    程中，第一時間得悉被告、甲○○相約於翌日交付物品，且
    依據緝毒經驗，在譯文中所提到的物品，研判就是經氯化階
    段之氯假麻黃素，所以，在92年4月29日搜索查獲已經氫化
    、純化完成的安非他命結晶，色澤正常。因我在他房子對面
    鐵皮屋內查扣到搖台，搖台內殘餘少量粉狀但呈現濕濕、黏
    稠貌之成分，該成分之色澤為黑色，經送化驗，知道它的成
    分有安非他命在內。事後向甲○○等人了解，甲○○解釋當
    初被告在中和、永和交接處交給他的是氯化過程出問題的氯
    假麻黃素，且表示該批氯假麻黃素之外觀形貌就是在搖台內
    所見之殘餘物，我們後來再比對監聽譯文中一再提到「黑黑
    的」、「洗了很多次」等對話內容，才肯定被告當初交給甲
    ○○的氯假麻黃素就是我們在搖台所見的殘餘物等語（原審
    卷第275、276頁）。參以監聽譯文中甲○○與被告間92年4
    月23日通話內容：甲○○：「就是啊，我跟你講過，這個事
    情我就沒有碰到過這種事情，怎麼變成這麼『黑黑』，我『
    洗那麼乾淨』，還是黑黑，你看了沒有？」，被告：「這種
    顏色應該可以，不可以嗎？」，甲○○：「就是我沒有碰到
    ，這樣好了，我今天拿這個一個試試看，可以做了時候，我
    就去拿」，被告：「哪時候可以知道？明天」，甲○○：「
    明天就知道了。」等語（原審監聽卷第398頁）。堪認被告
    於92年4月中旬某日，於台北縣中和市、永和市交接處環河
    快速道路附近，將氯化過程失敗之氯假麻黃素交予甲○○、
    申玉均，並由甲○○、申玉均、邵來財於同年月23日開始接
    續處理第二階段氫化、第三階段純化過程而製造完成扣案附
    表一編號1、2所示之安非他命事實，足堪認定。雖甲○○、
    申玉均以製造安非他命半成品是92年4月21日來台那次，申
    玉均在貢寮住處時，由2不知名人士帶申玉均前往火車站置
    物箱處拿取云云，惟觀諸申玉均陳稱：92年4月初來台，就
    看到甲○○貢寮鄉住處已經有1包東西，內容物就是還沒有
    脫色變白的「灰色安非他命」等語，復稱：（問：你提到在
    貢寮鄉看到1包灰色東西，又說曾經與甲○○的2個朋友到火
    車站拿1包東西，所指是否為同1包東西或2包不同物品？）
    我指的是同1包物品、（問：請確認究竟是92年4月初來台，
    還是92年4月21日來台那次到火車站取得那包東西？）確定
    是92年4月8日第1次來台那次，所見那包東西像冰塊結晶體
    等語（原審卷第197、200頁），前後所證不一，且製造第二
    級毒品安非他命乃國家嚴懲而須隱密從事之事，焉有申玉均
    來台未幾，在毫不知悉是否為違禁物情形下，任由不詳人士
    帶同前取氯假麻黃素回貢寮住處？所陳自難盡信。又甲○○
    事後以製造安非他命與被告無關，已將原料還給被告云云，
    邵來財以製造安非他命沒有好處，當初申玉均是表示飼養火
    雞獲利要給我好處云云，申玉均以確定沒有見過被告，也沒
    有前往其他地方拿原料或半成品云云，以甲○○事後附和被
    告謂其等間有債務糾紛、申玉均混淆取得安非他命半成品之
    來源，邵來財確實可從中獲利等情，堪認其等事後翻異前詞
    ，顯係迴護被告飾卸之詞，核無足取。
(五)甲○○雖曾遭被告恐嚇，然以甲○○事後積極安排從事製造
    安非他命之相關事宜，並輾轉央請申玉均自韓國來台，甲○
    ○、邵來財、申玉均前後從事安非他命製造之期間非短暫等
    情，參以甲○○證述：被告有說製造安非他命賺的錢分一部
    分給我、被告好像要給申玉均20萬元（偵字第1550號卷第56
    、5頁反面）、邵來財證稱：申玉均有說賺錢會分我一點（
    偵字第1550號卷第29反面、56頁反面），足證甲○○、邵來
    財、申玉均並未因被告之恐嚇行為而喪失自由意思，甲○○
    嗣後已決意要與被告共同製造無訛。按共同實行犯罪行為之
    人，在合同意思範圍以內，各自分擔犯罪行為之一部，相互
    利用他人之行為，以達其犯罪之目的者，即應對全部所發生
    之結果，共同負責。如上述，被告既提供氯假麻黃素予甲○
    ○、申玉均，並由甲○○提供貢寮住處為製造安非他命之場
    所，再購買氫氣瓶供氫化過程使用，且邵來財帶同申玉均前
    往採購製造安非他命所需之器具，並於申玉均製造時，擔任
    搬運、清洗器具、煮飯等工作，由申玉均完成製造安非他命
    之氫化、純化過程而獲得附表一編號1、2之安非他命結晶，
    以甲○○、邵來財、申玉均非但未因被告之恐嚇行為而喪失
    自由意思，且其等均供陳製造完成販賣後，可從中獲取不一
    之利潤，顯然其等與被告間就上開製造安非他命之行為，有
    犯意聯絡及行為分擔。
(六)綜上所述，被告所辯，均不足採。本件犯行事證明確，被告
    犯行堪以認定，應依法論科。
五、被告行為後，刑法及配套之刑法施行法、罰金罰鍰提高標準
    條例於95年7月1日修正施行，有關本件情形：
  (1)刑法第33條第5 款有關罰金之最低額度修正後已提高，比較
    新舊法，以舊法有利於被告。
  (2)修正後刑法第28條已縮小共同正犯範圍，以新法有利於被告
    。
  (3)刑法第51條第5 款亦同修正，將宣告多數有期徒刑定應執行
    刑之上限，由不得逾20年，修改為不得逾30年。比較新舊法
    ，以舊法有利於被告。
  (4)綜上比較，以行為時刑法較有利於被告，應整體適用被告行
    為時刑法予以論處。
六、核被告恐嚇甲○○、簡玉美所為，係犯刑法第305 條恐嚇罪
    。被告基於恐嚇單一犯意，接續以多通電話及虐殺羊、狗之
    行為達恐嚇之目的，應屬數個舉動接續而為，自應論以單純
    一罪。被告以一個接續恐嚇行為，同時恐嚇簡玉美、甲○○
    ，乃一行為觸犯數罪名，為同種想像競合犯，應依刑法第55
    條論以一罪。被告共同製造第二級毒品安非他命所為，係犯
    毒品危害防制條例第4條第2項製造第二級毒品安非他命罪。
    被告持有毒品與持有專供製造第二級毒品器具之低度行為為
    製造毒品之高度行為所吸收，不另論罪。被告與甲○○、邵
    來財、申玉均間就製造第二級毒品安非他命罪，有犯意聯絡
    及行為分擔，應論以共同正犯。起訴意旨認被告就恐嚇行為
    ，亦與甲○○、邵來財、申玉均有共同犯意聯絡，自有誤會
    。被告主觀上雖以恐嚇行為，使甲○○在未喪失自由意思下
    同意共同製造安非他命，然被告為恐嚇行為在客觀上並非製
    造第二級毒品安非他命之手段，且被告製造第二級毒品安非
    他命在結果上亦非當然產生恐嚇犯行，故被告恐嚇行為與製
    造第二級毒品安非他命犯行間，尚不構成修正前刑法上之牽
    連犯。是以被告所犯上開二罪間，犯意個別，行為互殊，應
    分論併罰。被告雖有事實欄所載論罪科刑紀錄，有本院被告
    前案紀錄表存卷可稽，然因刻正執行經撤銷假釋之殘刑，尚
    不構成累犯，起訴意旨，亦有誤會。
七、原審予被告論罪科刑，固非無見，惟查：沒收物之執行完畢
    與沒收物之不存在，並非一事，因犯罪依法必須沒收之物，
    雖已於共犯中之一人確定判決諭知沒收，並已執行完畢，對
    於其他共犯之判決，仍應宣告沒收。最高法院65年度第5次
    刑庭庭推總會議決議 (二)參照。原判決就被告製造之安非
    他命已於本院93年度上更 (一)字第435號判決沒收，並執行
    完畢，而未諭知沒收銷燬等自有未洽，且未比較刑法第28條
    新舊法適用，亦非允適。被告此部分上訴否認犯罪，雖無理
    由，惟原判決此部分既有上開可議之處，自應與執行刑部分
    併由本院撤銷改判。爰審酌被告於假釋期間，不安分守己，
    警惕行事，明知製造第二級毒品安非他命危害社會秩序甚大
    ，猶糾集他人共同製造，藉此牟利，惡性重大，幸涉案毒品
    迄未流入市面，所生危害非鉅，兼以其製造毒品之所涉數量
    非微，暨其不知悔改之犯後態度、犯罪動機、目的、手段等
    一切情狀，量處如主文第2項所示之刑。扣案附表編號1、2
    所示之安非他命結晶（雖安非他命送鑑定時，將包裝袋內毒
    品與包裝袋分離後各秤重，然無論依何種方式分離，原送驗
    包裝袋內均會有微量毒品成分殘留，有法務部調查局93年3
    月19日調科壹字第09300113060號函可參，是附表編號1、2
    所示之空包裝袋既與安非他命無法完全析離，自均應依毒品
    危害防制條例第18條第1項前段規定，沒收銷燬之），附表
    編號16搖台容器瓶內所殘留之安非他命溶液、附表編號10濾
    紙殘渣上安非他命結晶，以及編號14所示之物，分屬查獲之
    毒品及專供製造毒品之器具，亦依同條宣告規定，沒收銷燬
    之。至於其餘附表所示之物，為甲○○、申玉均所有供共同
    犯罪所用之物，均應依同條例第19條第1項規定沒收。另原
    判決就被告恐嚇部分，以事證明確，援引刑法第305條規定
    ，並審酌被告以殘暴手段達恐嚇之目的，手段凶狠、目無法
    紀，事後飾詞狡辯否認犯行等一切情況，量處有期徒刑1年
    ，並依中華民國96年度罪犯減刑條例第2條第1項第3款、第7
    條、第11條規定，依法減刑，經核認事用法，並無違誤（原
    判決漏未說明想像競合犯，惟於判決結果無影響，不必撤銷
    ，附此明）。被告此部分上訴否認犯罪，難認有理，應予
    駁回，並與上開撤銷改判部分所處之刑，定其應執行刑如主
    文第4項所示。至被告另於94年7月間，與甲○○、鄭順仁間
    ，共同製造第二級毒品安非他命一案，因與本案犯罪時間相
    距2年有餘，製造地點為台北縣土城市○○路127之10號鐵皮
    屋及台北縣貢寮鄉○○○街32之1號，亦不相同，且共同參
    與製造安非他命之人不盡相同，難認被告自始即基於同一概
    括犯意而為之，是上開製造第二級毒品安非他命犯行與本案
    無裁判上一罪關係，末此敘明。
據上論斷，應依刑事訴訟法第368條、第369條第1項前段、第364
條、第299條第1項前段，毒品危害防制條例第4條第2項、第18條
第1項前段、第19條第1項，刑法第11條前段、第2條第1項前段、
修正前刑法第28條、第51條第5款，判決如主文。
本案經檢察官覃正祥到庭執行職務。
中    華    民    國    97    年    3    月     6     日
                  刑事第二庭審判長法  官  呂丹玉
                                  法  官  林恆吉
                                  法  官  李麗玲
以上正本證明與原本無異。
如不服本判決，應於收受送達後10日內向本院提出上訴書狀，其
未敘述上訴之理由者並得於提起上訴後10日內向本院補提理由書
（均須按他造當事人之人數附繕本）。
                                  書記官  廖婷璇
中    華    民    國    97    年    3     月    10    日
附錄論罪法條：
毒品危害防制條例第4條第2項
製造、運輸、販賣第二級毒品者，處無期徒刑或 7 年以上有期徒
刑，得併科新臺幣 7 百萬元以下罰金。
刑法第305條
以加害生命、身體、自由、名譽、財產之事，恐嚇他人致生危害
於安全者，處 2 年以下有期徒刑、拘役或 3 百元以下罰金。
【附表】
┌──┬────────┬───────────┬────────┐
│編號│ 物  品  名  稱 │數   量   或   重   量│備            註│
├──┼────────┼───────────┼────────┤
│ 1  │甲基安非他命結晶│驗後淨重3509.4公克，純│(1)關於左列各項物│
│    │   （已晾乾）   │度96.13%，純質淨重3373│  品之查獲地點：│
│    │                │.59 公克。包裝重11.80 │  編號1至8所示物│
│    │                │公克。                │  品（除編號8 所│
├──┼────────┼───────────┤  示攪拌棒1 支外│
│ 2  │甲基安非他命結晶│驗後淨重218.37公克，純│  ），均係在「臺│
│    │   （未晾乾）   │度89.28%，純質淨重194.│  北縣貢寮鄉遠望│
│    │                │96公克。包裝重12.73公 │  坑街32之1 號」│
│    │                │克。                  │  臥室內查獲扣案│
├──┼────────┼───────────┤  ；編號8 攪拌棒│
│ 3  │  鎊        秤  │  3                個 │  1支、編號9至編│
├──┼────────┼───────────┤  號13所示之物，│
│ 4  │  烘   乾   籃  │  4                個 │  則係在邵來財所│
├──┼────────┼───────────┤  有之GL-2147 號│
│ 5  │  量        杯  │  2                個 │  自小客車內查獲│
├──┼────────┼───────────┤  扣案；編號14至│
│ 6  │  白   報   紙  │  1                張 │  16所示之物，則│
├──┼────────┼───────────┤  均係在貢寮住處│
│ 7  │  小掃帚及鏟子  │  各       1       個 │  正對面之鐵皮屋│
├──┼────────┼───────────┤  農舍內查獲扣案│
│ 8  │  攪   拌   棒  │  7                支 │  。            │
├──┼────────┼───────────┤(2)左列各項物品，│
│ 9  │  大   燒   杯  │  1                個 │  其中，僅編號14│
├──┼────────┼───────────┤  所示之大型攪拌│
│ 10 │  濾紙 、 濾網  │  1                袋 │  器核屬專供製造│
│    │（濾紙殘渣上留有│                      │  毒品所用之物。│
│    │第二級毒品安非他│                      │                │
│    │命結晶）        │                      │                │
├──┼────────┼───────────┤                │
│ 11 │  蒸   餾   瓶  │  1                個 │                │
├──┼────────┼───────────┤                │
│ 12 │  大   漏   斗  │  1                個 │                │
├──┼────────┼───────────┤                │
│ 13 │  氫 氣 儀 表   │  1                個 │                │
├──┼────────┼───────────┤                │
│ 14 │   大型攪拌器   │  1                具 │                │
├──┼────────┼───────────┤                │
│ 15 │  丙 酮 空 桶   │  2                桶 │                │
├──┼────────┼───────────┤                │
│ 16 │   搖臺容器瓶   │  1                瓶 │                │
│    │（壓力反應瓶，容│                      │                │
│    │器內留有第二級毒│                      │                │
│    │品安非他命溶液）│                      │                │
└──┴────────┴───────────┴────────┘


司法院資訊處製作；財團法人民間司法改革基金會備份。
